【裁判字號】    97,易,4898
【裁判日期】    971231
【裁判案由】    家庭暴力防治法
【裁判全文】
臺灣臺中地方法院刑事判決              97年度易字第4898號
公  訴  人  臺灣臺中地方法院檢察署檢察官
被      告  甲○○
                    號
上列被告因違反家庭暴力防治法案件，經檢察官提起公訴 (97年
度偵字第27912號)，被告於本院準備程序進行中就被訴事實為有
罪之陳述，經本院裁定進行簡式審判程序，判決如下：
    主  文
甲○○違反法院依家庭暴力防治法第十四條第一項所為禁止實施
家庭暴力、騷擾之民事通常保護令裁定，累犯，處有期徒刑拾月
。
    犯罪事實及理由
一、犯罪事實：
(一)甲○○前於因違反家庭暴力防治法案件，經臺灣高等法院臺
    中分院以97年度上易字第1669號判決判處有期徒刑8月確定
    ，於97年10月28日執行完畢，猶不知悔改。甲○○係丙○○
    之夫，2人間具有家庭暴力防治法第3條第1款所定之家庭成
    員關係。甲○○前曾對丙○○實施家庭暴力行為，經丙○○
    向本院聲請核發民事通常保護令，本院依家庭暴力防治法第
    14條第1項第1款、第2款規定，於97年1月24日以96年度家護
    字第1604號裁定甲○○不得對丙○○實施身體上或精神上不
    法侵害之行為，亦不得對於丙○○為騷擾行為，該通常保護
    令之有效期間為自核發時起1年，並由臺中縣警察局東勢分
    局警員送達由甲○○本人親自收受並告知甲○○應確實遵守
    保護令內容而為執行。詎甲○○明知該保護令之內容，仍基
    於違反保護令之犯意，於該保護令有效期間內之97年11月29
    日晚間10時12分許，自友人處飲酒返回其位於臺中縣新社鄉
    ○○村○○街○段338巷3號住處後，因與丙○○發生口角，
    即在客廳摔電話，丙○○見狀欲報警，甲○○竟至廚房取出
    菜刀1把，將丙○○壓制在客廳酒櫃前欲傷害丙○○，適2人
    之子范時章在場，即時將甲○○壓制在地並奪下菜刀，始未
    釀成不幸。甲○○遭壓制在地後，仍大聲以三字經辱罵丙○
    ○，對丙○○實施身體、精神上不法侵害及騷擾之行為，而
    違反上開民事通常保護令之裁定，嗣經丙○○報警處理，始
    悉上情。
(二)案經臺中縣警察局東勢分局報請臺灣臺中地方法院檢察署檢
    察官偵查起訴。
二、理由：
(一)本案被告甲○○所犯係死刑、無期徒刑、最輕本刑為3年以
    上有期徒刑以外之罪，被告於準備程序中就被訴事實為有罪
    之陳述，經告知簡式審判程序之旨，並聽取公訴人及被告之
    意見後，本院認為適宜而依刑事訴訟法第273條之1第1項規
    定，裁定進行簡式審判程序，且依同法第273條之2、第159
    條第2項之規定，不適用傳聞法則有關限制證據能力之相關
    規定，合先敘明。
(二)據以論罪之證據名稱：
    1.被告甲○○於警詢、偵訊及本院審理時之自白。
    2.證人即被害人丙○○、證人范時章於警詢時之證述。
    3.本院96年度家護字第1604號民事通常保護令影本1紙、臺
      中縣警察局東勢分局扣押筆錄、扣押物品目錄表、個人戶
      籍資料查詢結果各1紙、現場照片2張附卷可參。
    4.綜上各節相互佐證，被告自白核與事實相符，應堪採信，
      本案事證明確，被告犯行堪以認定，應依法論科。
    5.至於被告雖辯稱其有精神疾病，領有重傷害疾病卡，於案
      發前喝差不多半瓶米酒，案發時因酒醉，神智有些迷糊云
      云。然個人酒量殊異，尚難以飲酒數量或劃定一標準遽為
      是否酒醉之論斷，而依被告於本院移審訊問時所述，案發
      當時伊係喝完酒後騎腳踏車從朋友住處回家，朋友家離伊
      住處約1公里遠，當時精神狀況還好等語，及被告就其為
      本案犯行之緣由及發生經過於警詢、偵訊時均能具體辨識
      描述等節觀之，足見被告當時對於外界事務之知覺理會及
      判斷作用並無較普通人之平均程度顯然減退之情形，又無
      其他積極事證可認被告當時確因精神疾病或酒醉而有不能
      辨識其行為違法或欠缺依其辨識而行為之能力，或其辨識
      行為違法及依其辨識而行為之能力顯著減低之情形，自難
      諉為有精神疾病或因酒醉而有刑法第19條第1項、第2項之
      適用。
(三)論罪科刑之理由：
   1.按家庭暴力防治法所稱家庭暴力者，謂家庭成員間實施身
     體或精神上不法侵害之行為；又所稱騷擾者，指任何打擾
     、警告、嘲弄或辱罵他人之言語、動作或製造使人心生畏
     怖情境之行為，家庭暴力防治法第2條第1款、第3款分別定
     有明文。再家庭暴力防治法第61條之違反保護令罪，以被
     告違反法院依該法第14條第1項所為之裁定為要件，一旦被
     告有違反保護令之行為，不論被告之主觀為何，即構成犯
     罪，性質上屬於行為犯。本案被告甲○○與被害人丙○○
     為配偶關係，屬家庭暴力防治法第3條第1款之家庭成員，
     被告於本院97年度家護字第515號民事通常保護令有效期間
     內之97年11月29日晚間10時12分許在其上開住處內對被害
     人所為實施身體及精神上不法侵害、出言辱罵之行為，係
     違反法院依家庭暴力防治法第14條第1項第1、2款所為之民
     事通常保護令，而係犯家庭暴力防治法第61條第1款、第2
     款之違反保護令罪。被告違反本院97年度家護字第515號民
     事通常保護令之內容雖有2款，惟因法院所核發之前開通常
     保護令，係以單一保護令命被告不得對被害人丙○○實施
     身體上或精神上不法侵害之行為，及禁止騷擾行為，故被
     告上開行為雖同時違反前揭2款之規定，然僅係違反同一保
     護令，應僅論以一違反保護令罪。
   2.被告有如犯罪事實欄所載論罪科刑執行情形，有卷附臺灣
     高等法院被告前案紀錄表1份可按，其受有期徒刑執行完畢
     後5年以內再故意犯本案法定刑為有期徒刑之罪，為累犯，
     應依刑法第47條第1項規定加重其刑。
   3.爰審酌被告與被害人係夫妻關係，不思如何和睦相處，屢
     對被害人為家庭暴力行為，至法院裁定通常保護令後，又
     未能遵守限制，而有多項違反家庭暴力防治法前科，此有
     臺灣高等法院被告前案紀錄表在卷可參，且其甫於97年10
     月28日執行完畢，僅1個月時間即又再為本案犯行，其所為
     自屬可議，並考量被告犯罪之動機、目的、手段、其品行
     與智識程度、犯罪所生之危害及其犯後坦承犯行，態度尚
     可等一切情狀，量處如主文所示之刑，以資懲儆。
   4.至於扣案之菜刀一支，雖係供被告犯本案犯罪所用之物，
     惟無證據證明係屬被告所有，且非專供犯罪所用之物，爰
     不併予宣告沒收，附此敘明。
三、應適用之法律：
    依刑事訴訟法第273條之1第1項、第299條第1項前段、第310
    條之2、第454條，家庭暴力防治法第61條第1款、第2款，刑
    法第11條前段、第47條第1項，判決如主文。
本案經檢察官乙○○到庭執行職務。
中    華    民    國    97    年    12    月    31    日
                  刑事第四庭    法  官  簡芳潔
以上正本證明與原本無異。
如不服本判決應於收受送達後10日內向本院提出上訴書狀，並應
敘述具體理由；其未敘述上訴理由者，應於上訴期間屆滿後20日
內向本院補提理由書（均須按他造當事人之人數附繕本）「切勿
逕送上級法院」。
                                書記官  呂苗澂
中    華    民    國    97    年    12    月    31    日
附錄論罪科刑法條全文：
家庭暴力防治法第61條
違反法院依第14條第1項、第16條第3項所為之下列裁定者，為本
法所稱違反保護令罪，處3年以下有期徒刑、拘役或科或併科新
臺幣10萬元以下罰金：
一、禁止實施家庭暴力。
二、禁止騷擾、接觸、跟蹤、通話、通信或其他非必要之聯絡行
    為。
三、遷出住居所。
四、遠離住居所、工作場所、學校或其他特定場所。
五、完成加害人處遇計畫。


司法院資訊處製作；財團法人民間司法改革基金會備份。
